【裁判字號】    99,上易,1621
【裁判日期】    990805
【裁判案由】    詐欺
【裁判全文】
臺灣高等法院刑事判決                99年度上易字第1621號
上  訴  人
即  被  告  甲○○
上列上訴人即被告因詐欺案件，不服臺灣桃園地方法院99年度易
字第423 號，中華民國99年6 月28日第一審判決（起訴案號：臺
灣桃園地方法院檢察署99年度偵字第7533號），提起上訴，本院
判決如下：
    主  文
上訴駁回。
    理  由
一、按不服地方法院之第一審判決而上訴者，應向管轄第二審之
    高等法院為之；上訴書狀應敘述具體理由；上訴書狀未敘述
    上訴理由者，應於上訴期間屆滿後20日內補提理由書於原審
    法院，逾期未補提者，原審法院應定期間先命補正；第二審
    法院認為上訴書狀未敘述理由或上訴有第362 條前段之情形
    者，應以判決駁回之，但其情形可以補正而未經原審法院命
    其補正者，審判長應定期間先命補正，刑事訴訟法第361 條
    、第367 條分別定有明文。所謂不服第一審判決之具體理由
    ，必係依據卷內既有訴訟資料或提出新事證，指摘或表明第
    一審判決有何採證認事、用法或量刑等足以影響判決本旨之
    不當或違法，而構成應予撤銷之具體事由，始克當之（例如
    ：依憑證據法則具體指出所採證據何以不具證據能力，或依
    憑卷證資料，明確指出所為證據證明力之判斷如何違背經驗
    、論理法則）；倘僅泛言原判決認定事實錯誤、違背法令、
    量刑失之過重或輕縱，而未依上揭意旨指出具體事由，或形
    式上雖已指出具體事由，然該事由縱使屬實，亦不足以認為
    原判決有何不當或違法者（例如：對不具有調查必要性之證
    據，法院未依聲請調查亦未說明理由，或援用證據不當，但
    除去該證據仍應為同一事實認定），皆難謂係具體理由，俾
    與第二審上訴制度旨在請求第二審法院撤銷、變更第一審不
    當或違法之判決，以實現個案救濟之立法目的相契合，並節
    制濫行上訴（最高法院97年度台上字第892 號判決參照）。
    是以上訴人之上訴書狀或補提之上訴理由書，雖有敘述上訴
    理由，惟未具體敘述第一審判決有何違法或不當之情形，即
    與未敘述具體理由無異，其所為之上訴即不符合法定要件。
二、又刑事審判旨在實現刑罰權之分配的正義，故法院對於有罪
    被告之科刑，應符合罪刑相當之原則，使輕重得宜，罰當其
    罪，以契合社會之法律感情，此所以刑法第57條明定科刑時
    應審酌一切情狀，尤應注意該條所列10款事項以為科刑輕重
    之標準，俾使法院就個案之量刑，能斟酌至當。而「量刑輕
    重係屬事實審法院得依職權自由裁量之事項，苟已斟酌刑法
    第57條各款所列情狀而未逾越法定刑度，不得遽指為違法」
    （最高法院72年度台上字第6696號判例參照）。
三、經查：上訴人即被告甲○○經原審審理結果，認其前因詐欺
    案件經判決確定後，嗣於民國98年8 月11日縮刑期滿執行完
    畢。詎仍不知悔改，明知金融機構帳戶係個人理財之重要工
    具，且申請簡便，而無借用他人帳戶掩飾資金流向之必要，
    倘將帳戶交予他人使用，或經不詳之人無故蒐集他人之存摺
    、金融卡等帳戶資料，則可藉此躲避追查，作為詐欺取財之
    犯罪工具。被告竟為圖綽號「馬哥」之姓名年籍不詳成年男
    子允諾每週支付新臺幣5000元之報酬，而與「馬哥」及其所
    屬詐欺集團成員共同基於詐欺取財之犯意聯絡兼或本意無違
    之幫助詐欺取財之不確定故意，由「馬哥」所屬詐欺集團成
    員，於99年3 月15日前某日，在報紙登載徵人啟事。適被害
    人乙○○於99年3 月15日閱覽該廣告，即撥打廣告所載電話
    ，與真實姓名年籍不詳，自稱「高經理」之詐欺集團成員聯
    繫應徵工作，並相約在桃園縣桃園市○○路上之某統一超商
    前見面，被告則依「馬哥」指示，於該日下午1 時許依約前
    往，並向乙○○詐取日盛商業銀行桃園分行帳號0000000000
    0000號帳戶（下稱日盛銀行桃園分行帳戶）之金融卡及密碼
    後，被告可預見若提供金融帳戶及密碼予他人使用，可能幫
    助該詐欺集團用以隱匿財產犯罪所得，竟不違其本意，仍依
    「馬哥」指示放入中壢火車站門口旁之置物箱內。「馬哥」
    領取後，由其所屬詐欺集團成員在拍賣網站上張貼販賣ＷII
    遊戲機之訊息，適丙○○於99年3 月15日晚間8 時許，在高
    雄縣鳳山市○○○路之住處內，透過網路知悉上開訊息，信
    以為真而陷於錯誤，參與競標，並於同日晚上9 時許，至自
    動櫃員機將4500元匯入乙○○所有之上開日盛銀行桃園分行
    帳戶內，惟丙○○遲未見商品之寄送。嗣因乙○○交付上開
    金融卡及密碼後，心有不甘，商請友人高國賢於99年3 月16
    日上午11時，依上開廣告所刊載之電話聯繫佯裝欲應徵工作
    ，一名真實姓名年籍不詳自稱「林經理」之詐欺集團成員，
    即要求高國賢準備履歷表、身分證、駕照影本及金融卡等，
    並稱會派人前往領取。被告復與「馬哥」及其所屬詐欺集團
    之成員共同基於詐欺取財之犯意聯絡，再度依「馬哥」指示
    前往桃園縣桃園市○○路71號欲向高國賢詐領上開資料，迨
    高國賢交付乙○○所有之國泰世華商業銀行帳號0000000000
    00號帳戶（下稱國泰商銀帳戶）之金融卡予被告後，旋為埋
    伏員警查獲而未遂，當場扣得被告所有供與「馬哥」聯絡本
    案收取金融卡等資料使用之門號0000000000號行動電話1 具
    （含SIM卡1枚）等情，業經被告於原審坦承不諱（見原審卷
    第22頁），核與證人張振坤、丙○○、高國賢於警詢中陳述
    明確（見偵查卷第11頁至第13頁、第14頁至第15頁、第16頁
    至第17頁、第18頁），復有證人丙○○提出之大眾銀行自動
    櫃員機單據、內政部警政署反詐騙諮詢專線紀錄表、證人乙
    ○○之聲明書及其所出具之贓物領據、本案查獲照片8 張等
    在卷可稽（見偵查卷第29頁至第30頁、第35頁、第37頁、第
    38頁、第41頁至44頁），足認被告自白具任意性且確與事實
    相符，應堪採信。原審法院因認被告本件關於被害人乙○○
    、丙○○部分所為係分別犯刑法第339 條第1 項之詐欺取財
    罪與刑法第339 條第1 項、第30條第1 項詐欺取財罪之幫助
    犯；被告就被害人高國賢部分所為，被告既已著手於詐取高
    國賢持乙○○所有之國泰商銀帳戶金融卡，然因員警已在旁
    埋伏，高國賢並無交付該金融卡之真意以致未能得逞，則被
    告此部分所為，應係犯刑法第339 條第3 項、第1 項之詐欺
    取財未遂罪。被告就上揭犯行與真實姓名年籍不詳自稱「高
    經理」、「林經理」之成年人及其所屬詐欺集團成員間，就
    上開詐欺取財犯行有犯意聯絡及行為分擔，應為共同正犯。
    被告上揭詐欺既、未遂犯行，犯意個別、行為互殊，應予分
    論併罰。次查，被告本件犯行係於前犯詐欺罪之有期徒刑執
    行完畢後五年內故意再犯，有本院被告前案紀錄表在卷可稽
    （見原審卷第5 頁至第7 頁），故被告本件犯行構成累犯，
    應依刑法第47條第1 項規定加重其刑；被告著手詐欺行為而
    未遂部分，依刑法第25條第2 項規定減輕其刑，並應予以先
    加後減；被告另犯之幫助詐欺取財罪，依刑法第30條第2 項
    規定減輕其刑，且亦先加後減之。原審法院同時審酌被告不
    思以合法之途徑獲取金錢，曾因犯幫助詐欺一案而經本院判
    刑確定，入監服刑，未汲取教訓，竟仍參與本案詐欺取財犯
    行，所為擾亂金融交易往來秩序，危害社會正常交易安全，
    惟犯後被告坦承犯行，兼衡上揭被害人所受損害、被告犯罪
    之動機、目的、手段及犯罪後態度、領取被害人金融卡在詐
    欺集團扮演之角色輕重、參與程度等一切情狀，三罪分別判
    處有期徒刑六月、四月、三月，並定應執行刑為有期徒刑十
    月；至扣案之門號0000000000號行動電話（含SIM卡1枚），
    為被告所有並供本件犯罪所用之物，業經被告於原審坦承無
    訛（見原審卷第24頁背面），應依刑法第38條第1 項第2 款
    規定諭知沒收。原審法院之論罪科刑顯已斟酌刑法第57條各
    款所列情狀而未逾越法定刑度，其量刑亦難認有失衡之處，
    自不得遽指為違法。本件被告上訴理由雖辯稱並無犯意，係
    因受求職陷阱所害；行動電話為被告自用達六、七年之久，
    並未與詐欺集團成員共用；並無使用詐術使人交付財物，亦
    無幫助他人為不法所有之意圖云云，惟上開上訴意旨並未依
    據卷內既有訴訟資料或提出新事證，具體指摘或表明第一審
    判決有何採證、認事用法或量刑等足以影響判決本旨之不當
    或違法，而構成應予撤銷之具體事由。依諸上開說明，本件
    上訴顯無具體理由而不合法定程式，應予駁回，並不經言詞
    辯論為之。
四、據上論斷，應依刑事訴訟法第367 條前段、第372 條，判決
    如主文。
中    華    民    國    99    年    8     月     5    日
                  刑事第四庭  審判長法  官  陳筱珮
                                    法  官  陳玉雲
                                    法  官  邱滋杉
以上正本證明與原本無異。
不得上訴。
                                    書記官  劉貞達
中    華    民    國    99    年    8     月     5    日

司法院資訊處製作；財團法人民間司法改革基金會備份。
